【裁判字號】    92,易,536
【裁判日期】    920630
【裁判案由】    毀損等
【裁判全文】
臺灣臺南地方法院刑事判決                          九十二年度易字第五三六號
    公  訴  人  臺灣臺南地方法院檢察署檢察官
    被      告  丙○○
    選任辯護人  張永昌律師
                丁士哲律師
    被      告  丁○○
    選任辯護人  林金宗律師
右列被告因毀損等案件，經檢察官提起公訴（九十二年度偵字第一九六四號、第三四
四五號），本院判決如左：
    主  文
丙○○、丁○○均無罪。
    理  由
一、公訴意旨略以：丁○○於民國（下同）九十一年九月四日在台灣台南地方法院執
    行處以拍賣之方式購得甲○○所有位於台南縣麻豆鎮麻口里蕃子寮二十八之十三
    號之房屋，並委由丙○○代為處理相關事宜，丁○○、丙○○二人因急於將該屋
    整理出售，未待台灣台南地方法院執行處對該屋完成點交程序，明知該屋之現住
    人甲○○尚未搬離該屋仍有居住該物之事實，對該屋仍有實際之占有管領力，為
    甲○○之住宅，竟共同基於毀損、侵入住宅之犯意聯絡，於九十一年九月九日十
    時許，趁甲○○離開上開處所之際，由丁○○指示丙○○帶領不知情之搬家工人
    至該處而由丙○○以破壞門鎖之方式強行進入該屋，致使台南縣麻豆鎮麻口里蕃
    子寮二十八之十三號之房屋（以下簡稱系爭建物）大門毀損不堪使用，復由丙○○指示搬家工人強行將甲○○堆放於家中之家具、衣物、床組、漫畫書等家居用
    品搬離該屋至丙○○所有之倉庫內，後經甲○○回家後察看家中物品已遭人強行
    搬走後始悉上情。因認被告丙○○及丁○○均涉犯刑法第三百五十四條毀損及第
    三百零六條第一項之無故侵入他人住宅罪嫌。
二、按犯罪事實應依證據認定之，無證據不得推定其犯罪事實；不能證明被告犯罪者
    ，應諭知無罪之判決，刑事訴訟法第一百五十四條、第三百零一條第一項分別定
    有明文。又事實之認定，應憑證據，如未能發現相當證據，或證據不足以證明，
    自不能以推測或擬制之方法，為裁判基礎例；再告訴人之告訴，本以使被告受刑
    事訴追為目的，故其陳述是否與事實相符，自應調查其他證據，以資審認。最高
    法院四十年臺上字第八六號、六十九年臺上字第一五三一號判例著有判例可資參
    照。又按刑法第三百零六條之侵入住宅罪，其保護之法益係個人生活居住環境之
    安寧，若為無人居住之空屋，即非該罪之客體。
三、本件公訴人認被告涉犯前揭毀損及侵入住宅等罪嫌，無非係以被告二人未經法院
    點交程予，即共同謀議逕自由丙○○以破壞門鎖之方式強行進入系爭建物之事實
    ，業據告訴人甲○○指訴綦詳，復有證人即住在系爭建物附近之戊○○證述無誤
    ，且有現場照片十五張在卷可稽為其所憑主要論據。訊之被告丁○○固坦承委任
    丙○○處理系爭房屋點交事宜，然堅決否認有何毀損及侵入住宅犯行，辯稱：「
    我標到房子後就交由丙○○處理後續程序，至於丙○○如何去處理我並不知情，
    所以丙○○有無毀損告訴人門鎖一事，我既未參與也不知情，而系爭建物早在我
    標到之前就已經是無人居住之空屋，即使丙○○自行進入系爭建物，應該也不構
    成無故侵入住宅罪」等語；被告丙○○辯稱：「本件是丁○○取得系爭建物之權
    利移轉證書後交給我去處理點交之事，如果是有人居住的房屋，我會聲請法院點
    交，因為系爭建物是空屋，無人居住，我就指示公司的經理帶搬家公司人員將屋
    內一些雜物搬至定點保管，去搬物品時，大門門鎖早已損壞，並非我們破壞的，
    且系爭建物也無人居住，我們所為並非侵入他人住宅，我並無告訴人所指毀損及
    侵入住宅犯行」等語。
四、經查：
  (一)系爭建物原為告訴人甲○○所有，經債權人台南區中小企業銀行股份有限公司新
    化分公司向本院民事執行處聲請強制執行（案號：九十年度執字第二０八九號、
    九十一年度執字第一０八五０號），嗣於九十一年九月四日由被告丁○○拍賣取
    得，並於同年九月十一日送達權利移轉證書與被告丁○○收受乙情，有系爭房屋
    之拍賣公告、拍賣不動產筆錄、不動產權利移轉證書（買受）及送達證書附於九
    十一年度執字第一０八五０號卷內可憑，並經本院調閱上開二件執行卷宗查明屬
    實。
  (二)告訴人甲○○於警訊中指稱大門被破壞云云，於偵查中則稱：「被告破壞客廳的
    門及大門旁之小門，以及客廳的窗戶」云云（詳九十一年九月二十四日偵訊筆錄
    ），並提出系爭建物照片三張為證（附於九十一年度發查字第二四五二號卷第五
    頁），在本院審理時則結證稱：「車庫邊的小鐵門原本就壞了，客廳的門沒壞且
    有鎖，我們出門都會將客廳的門上鎖」云云（詳本院九十二年五月二十六日審判
    筆錄），其前後指述均不一致，所訴是否屬實，已有可疑。另證人戊○○於偵查
    中則證稱：「系爭建物鐵門壞掉了，門有關著，但是有沒有鎖我不知道」等語（
    詳九十二年二月十八日偵訊筆錄），按證人戊○○係住於系爭建物附近，其與告
    訴人及被告間又無利害關係，所為陳述應無偏袒任何一方之虞，而有較高的可信
    度，其所稱「鐵門壞掉」應係指車庫邊的小鐵門原本就已經壞了，此與告訴人於
    本院審理時所述小鐵門壞掉之陳述相符。另被告丙○○是請其公司之經理乙○○
    於九十一年九月九日到系爭建物負責搬遷告訴人物品之事，丙○○並找位於台南
    市○○街之大發搬家公司己○○負責搬運，丙○○本人並未到場，業據被告丙○○、證人乙○○及己○○於本院審理時供述相符，而乙○○及己○○於本院審理
    中均證稱：系爭建物車庫邊的小鐵門早已損壞等語（詳本院九十二年五月二十六
    日審判筆錄），核與證人戊○○及告訴人於本院審理時之證述相符，足見系爭建
    物車庫邊的小鐵門早已損壞，並非遭被告所毀損，可以認定。另告訴人雖指稱客
    廳的門沒壞且有鎖云云，而證人戊○○則稱：門有關著但有沒有鎖不知道等語，
    被告丙○○則於警訊時供稱：「我請鎖匠來開鎖進入屋內」等語（詳九十二年一
    月十九日警訊筆錄第三頁），然其於同日警訊筆錄中亦供稱：「經我問我公司經
    理確定該屋門鎖本來就壞的，並未請鎖匠開鎖」等語（詳同上筆錄第五頁），而
    搬遷告訴人物品當日被告丙○○並未到場，係由乙○○在場指揮搬家公司人員為
    之等情，業經證人乙○○及己○○證述在卷，故當天有無請鎖匠開鎖進入系爭建
    物一節，應以證人乙○○及己○○之證詞為憑，公訴人以被告丙○○於上開警訊
    中供稱：請鎖匠開門進入屋內一語，即執為對被告不利之認定，尚嫌速斷。按證
    人乙○○及己○○均證稱搬家當天並未僱請鎖匠到場開鎖等語（詳同上日審判筆
    錄），則告訴人所稱客廳門有鎖云云，實有疑問，因為系爭建物客廳門如果確有
    上鎖，證人乙○○應無不僱請鎖匠到場開鎖之理，又其如有僱請鎖匠到場，應係
    以打開門鎖而非以破壞鐵門與門框接合之方式為之，而由卷附系爭建物客廳鐵門
    照片所示，該鐵門為左右二扇，其中右扇鐵門與門框之上下間隙不齊，鐵門下方
    之固定鉸鏈（用以連接鐵門與門框之物）明顯已脫離門框（詳見九十一年度發查
    字第二四五二號卷第五頁第一張照片），雖然告訴人於本院審理時稱：「客廳門
    的固定鎖（應係指固定鉸鏈）有一點脫落，但鎖還可鎖住」云云（詳本院九十二
    年五月二十六日審判筆錄），但可以確定者為該鐵門下方之固定鉸鏈的確有問題
    ，而以照片所示鐵門下方與門框間隙之大，要將該鐵門上鎖恐非易事，再參酌證
    人己○○證稱：「客廳的鐵門也是壞的，客廳的門開著只容一個人進入的寬度，
    當時我還用力推開客廳門」等語（詳本院九十二年六月十六日審判筆錄），其證
    詞與鐵門固定鉸鏈部分脫落致與門框上下間隙不同時，開關該鐵門會有相當難度
    而須用力推啟之情形相同，故己○○關於該部分之證詞應可採信，亦即系爭建物
    客廳鐵門原已損壞而無法上鎖，此亦乙○○未僱請鎖匠到場之原因，故告訴人所
    稱客廳鐵門遭被告毀損云云，並非實情至明。而上開客廳鐵門既無法上鎖，而由
    己○○將之推開進入屋內搬運物品，渠等自無破壞客廳窗戶玻璃之必要，告訴人
    所稱客廳窗戶被破壞一節，亦不符合情理，無可採信。被告二人辯稱並無毀損犯
    行等語，與調查所得事證相符，足堪採信。
  (三)而系爭建物於九十年二月十三日已無人居住，此有本院九十年度執字第二０八九
    號執行事件之查封筆錄在卷可參，依該案委請鑑定公司對系爭建物實施鑑定時所
    拍攝照片，客廳及房間內堆滿雜物，且凌亂不堪，亦可證明該處並無人居住，此
    有照片六幀附於卷內可稽，嗣系爭建物於本院九十一年度執字第一０八五０號事
    件再次強制執行時，於查封筆錄亦載明「所查封房屋為堆放雜物之空屋」，有該
    案九十一年四月十七日查封筆錄附卷可憑，可見該屋仍為空屋，無人使用，證人
    戊○○於偵查中亦證稱：「系爭建物很久沒住人了」等語（詳九十二年二月十八
    日偵訊筆錄），又參酌告訴人於本院審理時所稱：「系爭建物自九十年中起就停
    水停電」等語（詳本院九十二年五月二十六日審判筆錄），以系爭建物自九十年
    年中起即停水停電，屋內又堆滿雜物，且車庫大門之小鐵門無法上鎖亦不加修理
    等情，可見系爭建物確屬無人居住之空屋無疑，被告二人辯稱系爭建物為空屋等
    語，自屬實情。按刑法第三百零六條第一項無故侵入住宅罪，其保護之法益為個
    人居住安寧及私人生活秘密之保持，所著重者在於居住之事實，如行為人所入侵
    者係無人居住之空屋，即無該條項之適用，故遊民雖常在空屋內棲身，並未觸犯
    無故侵入住宅罪。本件系爭建物係無人居住之空屋，已說明如前，被告二人未向
    本院民事執行處聲請點交，即侵入系爭建物內搬遷告訴人仍留置系爭建物之物品
    至他處之行為，雖甚為不當，然依前揭說明，渠等所為仍與無故侵入住宅罪之構
    成要件有間，自不得以該罪相繩，公訴人認被告二人所為已觸犯侵入住宅罪，容
    有誤會。
五、綜上所述，被告二人前開所為縱有不當，然並無毀損告訴人門窗之犯行，而系爭
    建物於九十一年九月間既為無人居住之空屋，被告二人縱未得告訴人之允許擅自
    進入，亦與該罪之構成要件未合，告訴人如因被告之行為而受有財產或精神上損
    害，亦屬民事損害賠償之範疇，非本院所得審酌。此外，復查無其他積極證據足
    資證明被告二人有告訴人所指犯行，揆諸前揭說明，不能證明被告犯罪，爰依法
    為被告二人無罪之諭知。
據上論斷，應依刑事訴訟法第三百零一條第一項前段，判決如主文。
本案經檢察官曾昭愷到庭執行職務。
中    華    民    國      九十二      年      六      月      三十      日
                              臺灣臺南地方法院刑事第六庭
                                    法  官  黃  光  進
右正本證明與原本無異。
如不服本判決，應於判決送達後十日內向本院提出上訴狀( 應附繕本 )。
                                    書記官  李  珍  瑩
中    華    民    國      九十二      年      六      月      三十      日


司法院資訊處製作；財團法人民間司法改革基金會備份。
